臺灣高等法院民事判決　　　　　　　　　　　　　九十二年度勞上易字第一二三號
　　上　訴　人　最佳女主角國際美容股份有限公司
　　法定代理人　黃河南
　　訴訟代理人　廖克明律師
　　複 代 理人　洪士淵
　　上　訴　人　甲○○
　　　　　　　　乙○○
　　右二人共同
　　訴訟代理人　鄭國良
右當事人間請求給付預告期間工資等事件，兩造當事人對於中華民國九十二年八月二
十一日臺灣臺北地方法院九十二年度勞訴字第一二號第一審判決，均提起上訴，本院
於九十三年五月十二日言詞辯論終結，判決如左：
    主  文
兩造上訴均駁回。
第二審訴訟費用由兩造各自負擔。
    事  實
壹、上訴人最佳女主角國際美容股份有限公司（下稱最佳女主角公司）方面：
一、聲明：
Ａ、上訴部分：
　(一)原判決不利最佳女主角公司部分廢棄。
　(二)右廢棄部分，被上訴人甲○○、乙○○（下稱甲○○、乙○○）在第一審之訴駁
　　回。
Ｂ、答辯部分：上訴駁回。
二、陳述：除與原判決記載相同者，茲引用外，補陳略稱：
　(一)系爭勞動契約何時終止：1.甲○○部分：經最佳女主角公司於民國（下同）九十
　　一年七月十一日合法解雇，系爭勞動契約因此終止，依其於九十一年六月廿日提
　　出之離職申請單，經最佳女主角公司總裁核准，依最高法院十七年上字第一一一
　　八號判例意旨，應認其自願於同年七月十一日離職，原審判決卻違背上開申請書
　　內容，逕自作有利其之認定，自屬不當。最佳女主角公司雖另發布免職公告，亦
　　無礙上開申請書效力。其如主張該離職之意思表示係受脅迫為之，並主張撤銷，
　　應由其舉證受脅迫而為離職意思表示之事實。本件甲○○係「失職」致最佳女主
　　角公司溢繳稅款，最佳女主角公司先給予申誡，嗣後才再發現甲○○又發生溢繳
　　勞健保費之違誤、擅自丟棄最佳女主角公司重要人事資料，始對其終止系爭勞動
　　契約，並非強迫甲○○離職，亦非不符比例原則及最後手段性原則，均有證人即
　　單位主管黃憶文原審證詞可明，依本院八十九年勞上字第卅九號判決意旨，上訴
　　人非不得對甲○○終止系爭勞動契約。2.乙○○部分：其於九十一年七月廿九日
　　簽收最佳女主角公司終止系爭勞動契約之信函，系爭勞動契約因此終止，肇因於
　　其處理事務過程中，因重大疏失造成最佳女主角公司嚴重損害，上訴人發函終止
　　勞動契約。惟其表示如立即將勞保退出，將影響勞工保險生育給付之請領，為配
　　合其能順利請領勞保給付，遂給付其薪資及勞健保至九十一年九月四日，此為兩
　　造所不爭執，原審判決卻誤認系爭兩造系爭勞動契約未終止，自屬違誤。3.原審
　　判決既認甲○○主張自九十一年十一月廿九日終止系爭契約並以起訴狀繕本送達
　　為終止契約之意思表示，已逾勞動基準法（下稱勞基法）第十四條第二項規定之
　　卅日期間，則是否仍生合法終止勞動契約之效力，原審判決未有說明。若原審判
　　決認甲○○、乙○○請求核發薪資部分有理由，似認為彼等終止系爭契約之意思
　　表示生效，不得依勞基法第十四條第四項準用同法第十七條請領資遣費，然彼等
　　既不得援引勞基法第十四條第一項第六款不經預告終止勞動契約，自應依同法第
　　十五條第二項準用同法第十六條第一項「預告雇主」終止勞動契約，否則尚難認
　　終止勞動契約為合法。
　(二)薪資部分：甲○○、乙○○於原審始終未舉證其已向最佳女主角公司提出勞務而
　　遭上訴人拒絕受領之事實，原審法院遽認最佳女主角公司解雇之意思表示即為預
　　示拒絕受領甲○○、乙○○提供勞務，顯有未洽。退步言之，縱令原審認為最佳
　　於民法第二百一十六條之一損益相抵之原則，最佳女主角公司亦請求酌減甲○○
　　、乙○○受領之全額薪資。
　(三)加班費部分：1.甲○○、乙○○專責最佳女主角公司人事出勤、薪資獎懲之核計
　　，因此薪資及加班費由其核算，倘若薪資有誤，甲○○、乙○○應於發薪當日提
　　出，然其任職迄今兩年多來，均未就薪資提出任何異議。最佳女主角公司計算加
　　班費須以出勤卡及加班申請單兩項為準，如僅打卡，而無經主管簽准之加班申請
　　單，其時間不計加班費，以確保勞工之加班卻係職務所需，避免加班費申報浮濫
　　，並非剝奪勞工請領加班費權利，原審僅依甲○○、乙○○歷年打卡記錄表認定
　　其加班之事實，判決最佳女主角公司應給付甲○○加班費新台幣（下同）六萬零
　　六百七十七元，給付乙○○加班費七萬二千三零一元，核與經驗法則相違。2.勞
　　基法第卅九條規定、行政院勞工委員會（８７）台勞動二字第０３９６７５號對
　　於勞基法第卅九條規定勞工於休假日工作，工資應加倍發給於雲，所謂「加倍發
　　給」，係指假日當日工資照給外，再加發一日工資，此乃因勞工於假日工作，即
　　使未滿八小時，亦已無法充分運用假日之故，與同法第卅二條延長每日工時應依
　　第廿四條按平日每小時工資額加成或加倍發給工資，係於正常工作時間後再繼續
　　工作，其精神、體力之負荷有所不同。勞工應否延長工時或於休假日工作及該假
　　日須工作多久，均由雇主決定，應屬於事業單位內部管理事宜，尚難謂有不合理
　　之處。故勞工假日出勤工作於八小時內，應依前開規定辦理；超過八小時部分，
　　應依同法第廿四條規定辦理亦即勞基法第卅九條規定「工資應加倍發給」係指原
　　有之工資照常發給外，雇主應再給付勞工當日之工資。甲○○、乙○○於原審時
　　竟就國定假日上班另行請求二倍計算之工資，甲○○就假日薪資部分超額計算共
　　二萬九千四百五十九元，被上訴人乙○○則超額請求二萬九千五百廿六元，原審
　　不察，竟全額准請，於法未洽。
貳、上訴人甲○○、乙○○方面：
一、聲明：
Ａ、上訴部分：
　(一)原審判決不利於甲○○、乙○○部分廢棄。
　(二)最佳女主角公司應再給付甲○○九萬二千八百卅七元、最佳女主角公司應再給付
　　乙○○八萬九千七百五十六元。
Ｂ、答辯部分：最佳女主角公司之上訴應予駁回。
二、陳述：除與原判決記載相同者，茲引用外，補陳略稱：
Ａ、上訴部分：
　原審判決未准許資遣費部分有誤：1.原審認甲○○、乙○○係合法終止系爭勞動契
　約，惟逾勞基法第十四條第二項之卅日除斥期間，而駁回甲○○、乙○○資遣費之
　請求。惟該法所規範者，係同條第一項第一款、第六款之情形，並不包括第五款，
　本件終系爭勞動契約，自不受卅日除斥期間之限制。況甲○○、乙○○以起訴狀送
　達翌日起為終止兩造間勞動契約之意思表示，最佳女主角公司明知亦不爭執，未逾
　卅日除斥期間，關於甲○○、乙○○資遣費部分，應由本院判准。2.金額計算：甲
　○○自八十九年三月十六日起受僱至九十一年十一月二十九日止，平均工資為三萬
　三千七百五十九元，依勞基法第十七條規定計算，年資為二年九個月，以上均為最
　佳女主角公司所不爭執，甲○○之資遣費為九萬二千八百三十七元（33,759 X 2 +
  36,500X9/12=92,837）。乙○○自八十九年三月十四日起受僱至九十一年十一月廿
  九日止，平均工資三萬二千五百七十三元，依上開規定，其年資為二年九個月，亦
  為最佳女主角公司所不爭執，乙○○之資遣費為八萬九千五百七十六元（32,573 X
  2+36,500X9/12=89,576），總計如上訴聲明。
Ｂ、答辯部分：
  (一)最佳女主角公司應繳納上訴裁判費用二千九百八十五元應為正確。
  (二)原審判決關於甲○○於九十一年六月廿日離職申請書，認非合意達成而屬無效，
    並無違誤。
  (三)原審判決關於最佳女主角公司應給付加班費之判決並無違誤。
    理    由
甲、程序部分：甲○○、乙○○起訴時，原聲明請求最佳女主角公司應給付甲○○、
    乙○○預告期間工資、資遣費、勞資爭議期間工資、加班費等，並依法開立「非
    自願性離職證明書」，於訴狀繕本送達最佳女主角公司後，於原審九十二年五月
    五日審理中變更訴之聲明，請求確認甲○○、乙○○與最佳女主角公司間僱傭關
    係存續至九十一年十一月二十九日，最佳女主角公司應給付甲○○、乙○○等僱
    傭關係存續期間工資、資遣費、加班費及侵權行為損害賠償。最佳女主角公司雖
    當庭表示不同意甲○○、乙○○所為訴之變更，惟查甲○○、乙○○之上開聲明
    ，均係本於兩造僱傭關係所生爭執請求，其請求之基礎事實同一，依民事訴訟法
    第二百五十五條第一項第二款規定，應予准許。
乙、實體部分：
一、甲○○、乙○○主張：渠等分別自八十九年三月十六日及同年月十四日起，皆任
    職於最佳女主角公司公司擔任「行政專員」職務。九十一年七月間，因最佳女主
    角公司自同年二月一日起即不依勞動基準法第二十四條規定給付員工加班費及故
    意違反勞工保險條例及勞基法規定，除勞工保險投保薪資以多報少外，對女性員
    工之法定八周產假，亦寧願接受勞工保險局罰鍰而不願依法給付法定產假五十六
    天等侵害勞工權益之行為。在多次向最佳女主角公司反應未獲回應下，乃向臺北
    市勞工局申訴，經該局排定於九十一年七月十二日於該局進行「勞資爭議協調會
    議」，最佳女主角公司於接獲通知後，除不依法派任代理人參加外，並將甲○○
    、乙○○開除欲使其產假中斷外，並使其退出勞保無法請領勞工保險生育給付及
    勞工保險失業給付為報復手段，再於九十一年七月二十九日，意圖以污損甲○○
    、乙○○名譽等目的，再行以甲○○、乙○○等有工作不力等不具事實之理由，
    及造成甲○○、乙○○名譽信用人格等重大侵害之故意，發佈對甲○○、乙○○
    等「免職」之懲處案公告。最佳女主角公司之解僱行為無合理性、合法性及正當
    性，且最佳女主角公司於九十一年一月二十八日通告自同年二月一日起變更平時
    加班費一律以時薪資計算，違反勞基法第二十四條第一項第一款及第二款規定，
    甲○○、乙○○依勞基法第十四條第一項第五款及第六款規定，自九十一年十一
    月二十九日起終止兩造之僱傭契約，爰求為確認兩造間僱傭關係存在至九十一年
    十一月二十九日止，並請求給付甲○○、乙○○資遣費、加班費、侵權行為損害
    賠償計四十四萬一千五百十四元、三十九萬八千六百七十七元及均自起訴狀繕本
    審判決最佳女主角公司應給付甲○○、乙○○一十九萬八千六百七十七元、一十
    五萬七千三百零一元及均自九十一年十二月十一日起至清償日止，按週年利率百
    分之五計算之利息，並分別為准、免假執行之宣告，而駁回甲○○、乙○○其餘
    之請求。兩造對其敗訴部分，分別提起上訴)。
二、最佳女主角公司則以：甲○○、乙○○於九十一年六月二十日以身體不適為由，
    向最佳女主角公司提出離職聲請單，交接過程中，發現甲○○、乙○○重大缺失
    ，造成最佳女主角公司嚴重損害，最佳女主角公司才發函重申終止兩造間勞動契
    約。甲○○、乙○○亦因於交接過程中，發現重大疏失，造成最佳女主角公司嚴
    重損害，最佳女主角公司亦發函終止勞動契約，惟為配合其能順利請領勞保給付
    ，遂給付其薪資及勞健保至九十一年九月四日，因此勞動關係至遲於九十一年九
    月四日終止。甲○○、乙○○二人工作效率低落、工作內容錯誤百出，出勤薪獎
    發放錯誤、勞健保加退延誤等，造成最佳女主角公司公司嚴重損害及不必要支出
    情形，而最佳女主角公司計算加班費，須以出勤卡及加班申請單兩項為準，另甲
    ○○、乙○○之請求權已罹於時效等語，資為抗辯。
三、兩造不爭執之點：
(一)甲○○、乙○○分別自八十九年三月十六日、同年月十四日起，任職於最佳女主
    角公司公司，擔任「行政專員」職務。
(二)最佳女主角公司於九十一年七月二十九日，公告自九十一年七月十一日起將甲○
    ○、乙○○免職。
(三)最佳女主角公司僅給付甲○○、乙○○薪資及勞健保至九十一年九月四日。
(四)甲○○、乙○○曾於九十一年六月二十日提出離職申請單。
    以上事實，為兩造所不爭執，並經甲○○、乙○○提出解僱公告、離職申請單為
    證，自堪信為真實。
四、兩造爭執之點：
(一)甲○○、乙○○其於九十一年六月二十日所提離職申請單，是否係受最佳女主角
    公司脅迫所致？渠等得否依民法第九十二條規定，撤銷該意思表示？
(二)最佳女主角公司於九十一年七月二十九日，公告自九十一年七月十一日起將甲○
    ○、乙○○免職，該解僱行為是否合法？
(三)最佳女主角公司是否積欠甲○○、乙○○工資？其是否應給付甲○○、乙○○資
    遣費、加班費及侵權行為之損害賠償？
五、關於甲○○、乙○○其於九十一年六月二十日所提離職申請單，是否係受最佳女
    主角公司脅迫所致？渠等得否依民法第九十二條規定，撤銷該意思表示？
    最佳女主角公司辯稱：甲○○、乙○○係於九十一年六月二十日自請自九十一年
    七月十一日離職，並提出離職申請書為證。甲○○、乙○○主張雖於九十一年六
    月二十日提出離職申請單，惟並非其本意等語。按勞動契約之法律關係於當事人
    之真意有不明之處時，應作有利於勞工之解釋，此為勞動法之基本原則。
    本件最佳女主角公司若已先簽准甲○○、乙○○之離職申請書，本無於七月十一
    日再行解僱甲○○、乙○○之必要，最佳女主角公司既於九十一年七月二十九日
    通知解僱甲○○、乙○○，應認甲○○、乙○○於九十一年六月二十日之離職申
    請，已經兩造意思表示合致為無效。參諸證人最佳女主角公司行政部經理黃憶文
    於原審證稱：該免職公告，是因交接時發現甲○○、乙○○之疏失，一時氣憤所
    作的公告等語。甲○○、乙○○主張並非自行離職，應屬可取。
六、關於最佳女主角公司於九十一年七月二十九日，公告自九十一年七月十一日起將
    甲○○、乙○○免職，該解僱行為是否合法？
(一)最佳女主角公司辯稱：甲○○、乙○○二人有工作態度不佳及損害公司之行為，
    而有勞動基準法第十二條第一項第四款規定違反勞動契約或工作規則情節重大之
    情形。查最佳女主角公司抗辯甲○○、乙○○因作業疏失造成員工游純純自九十
    年十一月二十四日至九十一年四月二十八日勞工保險中斷，而員工游純純之父親
    游正吉因病於九十一年三月十九日過世，在中斷保險期間。依據勞工保險條例第
    十九條之規定，其無法向勞工保險局請領勞保家屬死亡給付，勞工保險局亦依據
    上開條文之規定，核定不予給付，於九十一年四月十九日回函最佳女主角公司，
    造成最佳女主角公司賠償該員工等情。惟若此係應歸責於甲○○、乙○○，則最
    佳女主角公司至遲於九十一年四月十九日即知悉甲○○、乙○○有重大違反勞動
    契約或工作規則之情形。按勞基法第十二條第二項規定：雇主依前項第一款、第
    二款及第四款至第六款規定終止契約者，應自知悉其情形之日起，三十日內為之
    。最佳女主角公司於九十一年七月十一日始通知解僱，已逾法定期間。次查甲○
    ○、乙○○任職最佳女主角公司期間二年有餘，一直辦理勞健保事項，最佳女主
    角公司抗辯甲○○、乙○○自九十年十二月起至九十一年六月間辦理勞健保事項
    怠忽職守，使最佳女主角公司多付勞健保費云云。惟最佳女主角公司係大型連鎖
    企業，甲○○、乙○○尚須受其他行政主管之監督執行職務，若其果有怠忽職守
    損害公司之行為，何以其主管於長時間均未能知悉此一事實，而公司會計部門亦
    未能提出檢討？是最佳女主角公司將多付勞健保費用之責任遽歸諸甲○○、乙○
    ○，尚與事理未合。再查甲○○、乙○○雖自承於最佳女主角公司執行職務時，
    經最佳女主角公司交付而負責保管美容師合約，惟此僅能證明甲○○、乙○○曾
    保管合約，並無法證明該等合約已遭毀棄，亦無法證明甲○○、乙○○於辦理交
    接期間有將美容師合約等重要人事資料予以毀棄之行為，此部分為對最佳女主角
    公司有利之事實，自應由最佳女主角公司舉證，如提出移交清冊，證明合約並未
    隨同甲○○、乙○○離職而移交，最佳女主角公司就此部分既無法舉證以實其說
    ，自無法逕為對最佳女主角公司有利之認定。
(二)次按雇主為維護企業內部秩序，對於不守紀律或未能達到公司要求之公司勞工自
    得加以懲處，而在各種懲戒手段中，以解雇勞工、終止勞動契約關係，因已涉及
    勞工工作權等憲法保障之問題，所導致之後果最嚴重，故審酌勞工故意或過失情
    節之輕重、雇主採取其它懲戒手段之可能性及其效果、兩造勞動契約內容等一切
    情事，在可期待雇主採取較輕手段之範圍內，捨解雇而採取其它對勞工權益影響
    較輕之措施，實符合憲法保障工作權之基本判斷。換言之，雇主應依勞工所為故
    意過失之程度，而採取符合比例原則之懲戒方法，而解雇應為勞工所為之故意過
    失行為極其重大、無法補救並致雇主有極大不利益時，雇主始得採取之終極、無
    法迴避、不得已之手段。查證人黃憶文於到庭證稱：「我有時候到他們兩人的小
    辦公室，會聽到他們對分店的人很大聲，辱罵的情形我聽過一、二次‧‧‧」，
    是甲○○、乙○○二人之工作態度、敬業精神或未臻完美而有改進之餘地，然尚
    非無藉由最佳女主角公司重申對工作態度的嚴格要求，或施予甲○○、乙○○降
    級、減薪之懲罰，而有改變甲○○、乙○○日後工作態度之可能。衡諸甲○○、
    乙○○違反勞動契約或工作規則之情節、最佳女主角公司因此所受之損害、最佳
    所為立即解雇之懲戒，符合比例原則及最後手段性原則。
(三)綜上所述，最佳女主角公司主張甲○○、乙○○有違反勞動契約或工作規則情節
    重大，得依勞動基準法第十二條第一項第四款之情事，非有理由；其不經預告終
    止契約，自不合法，其終止不生效力。
七、關於最佳女主角公司是否積欠甲○○、乙○○工資？其是否應給付甲○○、乙○
    ○資遣費、加班費及侵權行為之損害賠償？
(一)薪資部分：查最佳女主角公司於九十一年七月二十九日對甲○○、乙○○所為不
    經預告終止勞動契約之意思表示並不合法，不生效力，已如前述，從而兩造間之
    勞動契約於九十一年十一月二十九日前仍繼續存在。按民法第四百八十七條第一
    項規定：「僱用人受領勞務遲延者，受僱人無補服勞務之義，仍得請求報酬。」
    ，本件最佳女主角公司於九十一年七月二十九日為免職甲○○、乙○○之意思表
    示，已預示拒絕受領甲○○、乙○○提供勞務。又甲○○、乙○○主張其月薪為
    為三萬元，並提出薪資條為證，最佳女主角公司對此並不爭執。則甲○○、乙○
    ○主張最佳女主角公司應給付甲○○九十一年七月十一日起至十一月二十九日未
    發之薪資十三萬八千元 (30,000×4+30,000×18/30=138,000)，給付乙○○九十
    一年九月四日起至十一月二十九日未發之薪資八萬五千元 (30,000×2+30,000 ×
    25/30=85,000)，為有理由。
(二)資遣費部分：按雇主違反勞動契約或勞工法令，致有損害勞工權益之虞者，勞工
    得不經預告終止契約，並應自知悉其情形之日起三十日內為之，勞動基準法第十
    四條第一項第六款、第二項著有明文。又依該條第四項之規定，第十七條（有關
    發給資遺費）規定於本條終止契約準用之。即終止勞動契約後，勞工得依第十七
    條規定請求雇主發給資遣費。本件最佳女主角公司不經預告終止與甲○○、乙○
    ○二人間之勞動契約，違反比例原則及最後手段性原則，已如前述，自堪認最佳
    曉玲、乙○○本得依前開法條規定，不經預告終止契約，惟應自知悉後三十日內
    為之。查最佳女主角公司係於九十一年七月二十九日發函表示解僱甲○○、乙○
    ○二人，甲○○、乙○○應於三十日內即九十一年八月二十八日前為終止契約之
    意思表示，惟甲○○、乙○○於九十一年十一月二十九日起訴，以起訴狀繕本送
    達為終止契約之意思表示，主張自該日起終止兩造之僱傭契約，顯已逾勞動基準
    法規定之三十日期間。從而甲○○、乙○○起訴請求最佳女主角公司應給付甲○
    ○、乙○○資遣費十六萬四千元、十四萬三千元，並請求確認兩造間僱傭關係至
    九十一年十一月二十九日止，均無理由，應予駁回。
(三)加班費部分：按勞動基準法第二十四條規定：「雇主延長勞工工作時間者，其延
    長工作時間之工資依左列標準加給之：一、延長工作時間在二小時以內者，按平
    日每小時工資額加給三分之一以上。二、再延長工作時間在二小時以內者，按平
    日每小時工資額加給三分之二以上。三、依第三十二條第三項規定，延長工作時
    間者，按平日每小時工資額加倍發給之。」同法第三十九條規定：「第三十六條
    所定之例假、第三十七條所定之休假及第三十八條所定之特別休假，工資應由雇
    主照給。雇主經徵得勞工同意於休假日工作者，工資應加倍發給。因季節性關係
    有趕工必要，經勞工或工會同意照常工作者，亦同。」。又勞動基準法有關工資
    之規定為保護勞工之目的，係屬法定最低基準要求之規定，雇主不得以低於法定
    標準之勞動條件與勞工締結勞動契約，亦不得片面調整工資。甲○○、乙○○主
    張最佳女主角公司單方片面決定加班費一律以時薪計算，業據甲○○、乙○○提
    出最佳女主角公司內部報告書、加班工資申請表、打卡紀錄表、人事規章第七章
    第六節第七條之規定在卷可稽，最佳女主角公司對於上開文件之真正，並不爭執
    ，惟以該規定僅施行一陣子置辯，惟最佳女主角公司就此並未舉證，自無法為有
    利於最佳女主角公司之認定。甲○○、乙○○請求最佳女主角公司應依勞基法規
    定給付加班費如原判決附件所示，洵屬有據。另證人黃憶文於原審到庭證稱：「
    加班費的計算是依據如有加班需要，必須填加班申請單，經主管核示，再附出勤
    卡申請。」。惟查最佳女主角公司人事規章第七章第六節第四條規定：總部人員
    加班申請單，應經主管簽認後，於月底交人事單位核計‧‧‧，足認該加班申請
    單，僅為最佳女主角公司內部控管之用，並非需填具加班申請單，其加班費之債
    權關係始行成立。最佳女主角公司抗辯甲○○、乙○○未填具加班申請單，不得
    請領加班費，並不可採。
(四)侵權行為損害賠償金部分：按不法侵害他人之身體、健康、名譽、自由、信用、
    隱私、貞操，或不法侵害其他人格法益而情節重大者，被害人雖非財產上之損害
    ，亦得請求賠償相當之金額。其名譽被侵害者，並得請求回復名譽之適當處分。
    此民法第一百九十五條定有明文。次按當事人主張有利於己之事實者，就其事實
    有舉證之責任，此民事訴訟法第二百七十七條亦有明文。本件甲○○、乙○○主
    張最佳女主角公司憑其雇主強勢權力，一再以違法侵害甲○○、乙○○權益為主
    要目的，致造成甲○○、乙○○先因長期延長工時無法獲得法定加班費，再於懷
    孕流產身心俱弱期間因最佳女主角公司於精神、經濟、人格權益侵害等強迫下簽
    立離職申請，後又於勞資爭議期間以污損最佳女主角公司名譽及戕害工作權益為
    主要目的違法公告解雇，致造成甲○○、乙○○迄今仍因精神狀況極度耗弱而無
    法就業云云，而認最佳女主角公司應負損害賠償責任。惟查，甲○○、乙○○所
    稱延長工時無法獲得法定加班費，與於懷孕流產身心俱弱期間因最佳女主角公司
    之強迫簽立離職申請單，應非屬對人格法益之侵害，又最佳女主角公司所為解雇
    公告雖不生效力，惟尚屬雇主為維護企業內部秩序所為之行為，難謂侵害甲○○
    、乙○○人格法益而情節重大。此外，甲○○、乙○○亦未證明受有如何之損害
    及最佳女主角公司有為侵害行為之故意過失，故此部分請求，實無足取。
八、綜上所述，甲○○、乙○○請求最佳女主角公司應給付甲○○積欠之薪資十三萬
    八千元、加班費六萬零六百七十七元，給付乙○○積欠之薪資八萬九千五百七十
    六元、加班費七萬二千三零一元，為有理由，應准許之，逾此部份之請求，即屬
    無據，應駁回之。原審因而判決最佳女主角公司應給付甲○○、乙○○一十九萬
    八千六百七十七元、一十五萬七千三百零一元及均自起訴狀繕本送達之翌日即九
    十一年十二月十一日起至清償日止，按週年利率百分之五計算之利息，並分別為
    准、免假執行之宣告，而駁回甲○○、乙○○其餘之請求，核無違誤。兩造各就
    其敗訴部分，分別提起上訴，均指摘原判決不利於己之部分不當，求予廢棄改判
    ，為無理由，均應駁回其上訴。
九、兩造其餘主張及攻擊防禦方法，核與判決結果無影響，爰不再一一論列，附此說
    明。
十、據上論結，本件兩造之上訴，均為無理由，依民事訴訟法第四百四十九條第一項
    、第七十八條，判決如主文。
中　　　華　　　民　　　國　　九十三　　年　　　五　　　月　　 十九 　　日
                                  勞工法庭
                                      審判長法  官  魏  麗  娟
                                            法  官  陳  邦  豪
                                            法  官  翁  昭  蓉
右正本係照原本作成。
兩造均不得上訴。
中　　　華　　　民　　　國　　九十三　　年　　　五　　　月　　二十一    日
                                            書記官  曾  瓊  安
